臺灣高等法院刑事判決　　　　　　　　　　　　　九十三年度上訴字第二四六五號
　　上　訴　人　　臺灣板橋地方法院檢察署檢察官
　　被　　　告　　乙○○
右上訴人因被告搶奪案件，不服臺灣板橋地方法院九十二年度訴字第一九０九號，中
華民國九十三年七月六日第一審判決（起訴案號：臺灣板橋地方法院檢察署九十一年
度偵字第二三三五０號、九十二年度偵字第二九六０號），提起上訴，本院判決如左
：
    主  文
上訴駁回。
    理　由
一、公訴意旨以：乙○○與甲○○（業經原審法院判處有期徒刑二年六月，經甲○○
    提起上訴後，復向本院撤回上訴而確定）共同基於意圖為自己不法所有之概括犯
    意聯絡，連續於如附表所示時、地，搶奪丁○○、丙○○（起訴書記載為鄭慧真
    ）之皮包。因認被告乙○○涉犯刑法第三百二十五條第一項之搶奪罪嫌云云。
二、按犯罪事實應依證據認定之，無證據不得認定犯罪事實；不能證明被告犯罪者，
    應諭知無罪之判決，刑事訴訟法第一百五十四條第二項及第三百零一條第一項，
    分別定有明文。次按認定不利於被告之事實，須依積極證據，苟積極證據不足為
    不利於被告事實之認定時，即應為有利於被告之認定，更不必有何有利之證據；
    又事實之認定，應憑證據，如未能發現相當證據，或證據不足以證明，自不能以
    推測或擬制之方法，以為裁判基礎；而刑事訴訟法上所謂認定犯罪事實之積極證
    據，係指適合於被告犯罪事實之認定之積極證據而言，雖不以直接證據為限，間
    接證據亦包括在內；然而無論直接或間接證據，其為訴訟上之證明，須於通常一
    般之人均不致有所懷疑，而得確信其為真實之程度者，始得據為有罪之認定，倘
    其證明尚未達到此一程度，而有合理之懷疑存在時，致使無從形成有罪之確信，
    根據「罪證有疑，利於被告」之證據法則，即不得遽為不利被告之認定（最高法
    院三十年上字第八一六號、二十九年上字第三一０五號、四十年台上字第八六號
    及七十六年台上字第四九八六號判例意旨參照）。
三、公訴人認被告乙○○涉有搶奪罪嫌，無非係以被告乙○○及同案被告甲○○之自
    白、同案被告李雙吉之證詞，被害人丁○○、丙○○之指述，為其論據。惟經訊
    據被告乙○○，則堅決否認有何搶奪犯行，辯稱：其並未與甲○○共同行搶等語
    。
四、經查，被告乙○○雖曾於警詢、偵查中及於檢察官聲請原審法院羈押原審法院訊
    問時，分別供承：「我是和甲○○一起騎機車搶女子皮包，都是甲○○騎機車找
    我一起做的。我記得在九十一年九月初的某日上午，由甲○○騎機車，路經三重
    市○○街搶奪一名女子皮包，是我搶的。我記得皮包內有一支手機及現金二、三
    千元。九十一年九月中旬左右的晚上，也是由我行搶，甲○○騎機車，在三重市
    ○○○街和永福街口搶奪一名女子皮包，內有現金一千多元及證件」（九十二年
    度偵字第二九六０號偵查卷第十八頁反面）、「我和甲○○騎機車去搶奪，做過
    三件，在三重、蘆洲一帶搶。和甲○○搶二次都只有一百元和一支手機，一次有
    搶到九千元」（九十一年度偵字第二三三五０號偵查卷第六頁反面至第七頁）、
    「我與甲○○一起行搶三次，在九十一年八、九月份行搶，有在三重、蘆洲行搶
    ，我與甲○○沒有在九十一年十月份搶過，我們有二次搶到一百元及手機，一次
    搶到九千元」（原審法院九十一年度聲羈字第七四四號卷第三頁反面至第四頁）
    等語，惟被告乙○○前開自白與同案被告甲○○共同搶奪之時間、地點、方式及
    所得財物，非但與同案被告甲○○於警詢、原審審理時所供稱：「三重市○○街
    四十七號前及力行路二段力行地下道的二件是我和李雙吉做的，第一件由李雙吉
    載我，我動手搶該女子的皮包，第二件由我騎機車，李雙吉動手搶該女子皮包，
    大約搶二、三千元」（九十一年度偵字第二二一一六號偵查卷第七六頁反面至第
    七七頁）、「九十一年間跟乙○○行搶，印象中只有一、二件，時間大多在中午
    、白天，不超過晚上七點。有一件是在三重市○○街，當時搶來的只有一個小皮
    包，內有現金八千多元，沒有證件。是我提議的，由乙○○騎機車載我，由我下
    手」（原審九十三年六月十五日審判筆錄第三二頁至第三四頁），均不相符，甚
    或互相矛盾；且與被害人丁○○、丙○○二人於警詢時分別所指訴「我於九十一
    年十月四日二十一時許，在臺北縣三重市○○街四十七號前，被二名騎機車男子
    搶走皮包，內有證件、現金新臺幣一千餘元」（九十一年度偵字第二二一一六號
    偵查卷第八三頁反面）、「我於九十一年十月三十一日清晨五時許，在三重市○○路○段力行地下道內機車道，被二名男子搶奪皮包，內有證件及現金新臺幣五
    百餘元。警方所給我看的相片男子，短髮的（甲○○）很像就是騎車的歹徒，長
    髮的（李雙吉）應該就是動手搶我皮包的男子」（九十一年度偵字第二二一一六
    號偵查卷第八０頁反面）等語，尤無法勾稽，顯均未足採為被告乙○○犯搶奪罪
    之佐證。至同案被告李雙吉於警詢時所稱「我沒有在五福街搶，因離我家太近，
    沒有在附近做。．．．我不記得有和甲○○犯力行地下道這一件」（九十二年度
    偵字第二九六０號偵查卷第十六頁反面）云云，僅係就己身被訴犯行之辯解，尤
    難資為對被告乙○○不利認定之依據，自未可僅以同案被告甲○○於本院準備程
    序所稱係與被告乙○○共同行搶，遽對被告乙○○以搶奪罪責相繩。
五、此外，本院復查無其他積極證據足資證明被告乙○○涉有公訴人所指之搶奪犯行
    。原審以不能證明被告犯罪，爰為被告乙○○無罪之諭知，揆諸前揭規定及判例
    意旨，自無不合，應予維持。
六、檢察官提起上訴意旨以：（一）被告乙○○於警詢時曾供述與同案被告甲○○分
    別在三重市○○街附近及竹圍街與永福街口行搶，同案被告甲○○則於警詢中供
    承「我騎機車載乙○○，於九十一年十月間某日，在三重市○○街及三和路四段
    一０三之一號附近，行搶女性路人皮包」，依地緣關係而論，彼等所供之相關位
    置，並無相距甚遠或矛盾之處，且被告乙○○行搶案件多起，就詳細地點記憶不
    清，僅能以概略之街道名稱描述；（二）被害人報警時，就遭搶之財物，以概數
    稱之，致有所差異，事屬難免。原判決難認妥適，應予撤銷，更為適當合法之判
    決云云。惟查：被告乙○○與同案被告甲○○、李雙吉，及被害人丁○○、丙○○等人，無論就搶奪時間、地點、方式及所得財物之陳述，均不一致，甚或互相
    矛盾，已如前述，檢察官之上訴意旨均無理由，應予駁回。
據上論斷，應依刑事訴訟法第三百六十八條，判決如主文。
本案經檢察官吳國南到庭執行職務
中　　　華　　　民　　　國　　九十三　　年　　 十一 　　月　　 十六 　　日
                              臺灣高等法院刑事第六庭
                                  審判長法  官  陳　春　秋
                                        法  官  洪　英　花
                                        法  官  王　麗　莉
右正本證明與原本無異。
檢察官如不服本判決，應於收受送達後十日內向本院提出上訴書狀，其未敘述上訴之
理由者並得於提起上訴後十日內向本院補提理由書（均須按他造當事人之人數附繕本
）。
                                        書記官  蘇  秋  
中　　　華　　　民　　　國　　九十三　　年　　 十一 　　月　　 十八 　　日
附表：
┌─┬─────┬───────┬───┬────────┐
│編│搶奪時間　│搶奪地點　　　│被害人│ 搶奪之財物 　　│
│號│　　　　　│　  　　　　　│　　　│  　            │
├─┼─────┼───────┼───┼────────┤
│一│九十一年十│臺北縣三重市五│丁○○│皮包（內有證件、│
│　│月四日晚間│福街四十七號前│　　　│現金新臺幣一千餘│
│　│九時許　  │    　        │　　　│元）　　　　　　│
├─┼─────┼───────┼───┼────────┤
│二│九十一年十│臺北縣三重市力│丙○○│皮包（證件、現金│
│　│月三十一日│行路二段力行地│　　　│新臺幣五百餘元）│
│　│凌晨五時許│下道之機車道內│　　　│　          　　│
└─┴─────┴───────┴───┴────────┘
